【裁判字號】    89,判,686
【裁判日期】    890310
【裁判案由】    地價稅
【裁判全文】
行  政  法  院  判  決                            八十九年度判字第六八六號
  原      告  建林工業股份有限公司
  代  表  人  甲○○
  訴訟代理人  張睿文  律師
  被      告  新竹市稅捐稽徵處
右當事人間因地價稅事件，原告不服財政部中華民國八十七年七月九日台財訴第00
0000000號再訴願決定，提起行政訴訟。本院判決如左︰
    主  文
再訴願決定、訴願決定及原處分均撤銷。
   事   實
緣原告所有坐落新竹市○○段○○段四一二、四一四、四三一、四三五、四三五之一
、四三五之二、四三五之三、四三七、五三五、五三五之一、五三七、五三七之一、
五三七之二、五三七之三及五八八等地號十五筆土地，原按工業用地優惠稅率核課地
價稅，嗣因原告未按工業用地規劃使用生產紅磚，且未依規定於民國八十四年十月七
日前向被告提出工業用地申請，被告乃按一般用地稅率課徵八十四年度地價稅新臺幣
（以下同）八、三七六、二七七元。原告不服，循序訴經臺灣省政府，認工業用地適
用特別稅率之原因事實有否消滅，應以工業主管機關之認定資料為準，被告就系爭土
地未取得工業主管機關之認定資料；又新竹市政府核發八二工建字第五七一、六六○
號建築執照之建築基地，是否包括系爭十五筆土地，被告按實質課稅之事實自嫌率斷
等由，以八十五年十月九日八五府訴二字第一六七五五三號訴願決定將原處分撤銷，
著由被告另為處分。被告重為復查決定，維持原核定，原告猶未甘服，循序提起訴願
、再訴願，遞遭決定駁回，遂提起行政訴訟，茲摘兩造訴辯意旨如次：
壹、原告起訴意旨略以：
一、按「工業用地申請按千分之十稅率計徵地價稅案件，稽徵機關為查明申請土地是
    否已按規劃使用，依土地法第十八條第一項第一款及同法施行細則第十三條規定
    ，係以工業主管機關之認定為準，則該適用工業用特別稅率之原因事實有否消滅
    ，自亦應以工業主管機關之認定為宜。」為臺灣省政府撤銷本件第一次復查決定
    之訴願決定及鈞院八十五年度判字第七七三號、八十六年度判字第一七二四號及
    八十六年度判字第二○五三號判決，就原告其他年度地價稅事件所採之一致見解
    。
二、系爭土地係作原告之新竹廠紅磚生產用地，八十一年起，因部分廠區土地遭新竹
    市政府徵收興辦公共工程，並開闢「食品路」，被告誤認原告之新竹廠已無窯爐
    等器械，以所稱「八十一年地價稅減免稅地清查」（被告有時稱為工業用地清查
    ）時，發現未按工業用地規劃使用，改按一般用地稅率核課地價稅。惟查新竹市
    政府於八十三年七月七日接獲新竹市稅捐稽徵處謂：「原告廠址多年並未從事製
    造行為，現場均是營造假象」，乃於八十三年九月九日，由新竹市政府出面邀請
    經濟部工業局（中央工業主管機關）及臺灣省政府建設廳（省級工業主管機關）
    於九月九日至原告工廠現場會勘作成紀錄，並於同年月二十六日舉辦新竹市建林
    工業股份有限公司營運現況協調說明會，會中作成結論：「本府於八十三年九月
    九日會同相關單位現場勘查，其工廠現有機器、設備及電力應可繼續生產營運。
    另據業主提出之電力收據及發票，應可資採證該公司有營運之事實」，有作成之
    正式紀錄可稽。
三、按「供左列事業直接使用之土地，按千分之十計徵地價稅。但未按目的事業主管
    機關核定規劃使用者，不適用之：一、工業用地、礦業用地。．．．」「核定按
    本法第十八條特別稅率計徵地價稅之土地，有左列情形之一者，應由土地所有權
    人申報改按一般用地稅率計徵地價稅：一、逾目的事業主管機關核定之期限尚未
    按核准計劃完成使用者。二、停工或停止使用逾一年者。」「已登記之工廠停工
    一年以上者，應由興辦工業人向該管稽徵機關，申請恢復按一般用地課稅。上開
    規定實已考慮及已登記之工廠，若因經濟不景氣或其他原因影響而暫時停工時，
    在一年內仍然給予按工業用地稅率課徵地價稅之優惠，期以減輕其地價稅負擔，
    而希望興辦工業人能克服困難早日復工。」及「依土地稅法第十七條及第十八條
    規定，得適用特別稅率之用地，於適用特別稅率之原因、事實消滅時，應自其原
    因、事實消滅之次期起恢復按一般用地稅率課徵地價稅。」分別為土地稅法第十
    八條第一項、同法施行細則第十四條第二項、財政部七十二年五月十日台財稅第
    三三二六九號及八十年五月二十五日台財稅第八○一二四七三五號函規定綦詳。
四、原告於八十四年四月有鑒於紅磚行業營運艱困，乃依工廠設立登記規則第十三條
    第二項規定，向工業主管機關報請自八十四年四月至八十五年三月停工一年以下
    備查在案。故原告於八十年四月報請暫時停工至八十五年三月止，依前項規定，
    如於八十五年三月仍未報請復工備查時，方屬土地稅法施行細則第十四條第二項
    第二款定之「停工或停止使用逾一年」，依財政部八十年五月二十五日上開函釋
    意旨，亦應自「次期（即八十六年度）」起恢復按一般用地稅率課徵地價稅，方
    為適法。被告應向工業主管機關查明原告工廠暫停備查案之暫時停工起迄日期及
    有否視同歇業等事實，再作成適法之處分。詎被告逕以其於八十四年八月十五日
    原告停工期間，至系爭十五筆土地中之七筆土地實地勘查，發現未作工廠使用，
    即自行認定系爭十五筆土地均無作工業使用，按一般用地稅率課徵原告系爭十五
    筆土地八十四年度地價稅，於法殊有未合，其所為處分殊屬違誤；又查「報備」
    係屬通知之意，無待新竹市政府作成准否之核定，再訴願決定指摘：「新竹市政
    府復尚無核准備查，足證該廠地並無生產紅磚之事實」等語，其認事用法亦屬率
    斷，顯無理由。且認定事實應憑證據，被告於原告八十、八十一年度地價稅行政
    爭訟事件中，一再空言指陳原告停工多年，然遲未能提出其所指八十一年度地價
    稅減免稅地清查紀錄，其主張於「八十一年地價稅減免稅地清查」時，發現已停
    工多時，始作成本件處分云云，殊屬乏據。
五、新竹市政府八十五年六月二十七日函並未依據其前於八十二、八十三年至現場勘
    查之結果，乃事後為迴護被告所為，顯難作為工業主管機關認定原告工業用地是
    否按規劃使用之依據，且前揭鈞院判決及訴願決定，均認為該函並未就系爭土地
    適用特別稅率之原因事實是否消滅予以明確認定，而未採用，該函顯不足採信：
（一）按「工廠停工在一年以上者（季節性生產工廠在二年以上），視同歇業，應將
      原領工廠登記證繳銷，其不繳銷者失效，省（市）建設廳（局）並予公告之。
      」又「工廠是否符合上開規定（即工廠設立登記規則第十三條）停工超過一年
      情形，認定權責單位為省（市）、縣（市）工業主管機關。」「查有關工廠之
      停工、歇業應依『工廠設立登記規則』第十三條規定辦理．．．，至所稱工業
      主管機關每年辦理工廠校正調查時，發現工廠已停工一年以上（季節性生產工
      廠在二年以上）時，惟工廠原有設施仍舊存在，能否通融准予校正並於工廠登
      記證上蓋校正章，得不受『工廠設立登記規則』第十三條限制乙節，查依據．
      ．．『工廠校正暨營運調查作業須知』，校正調查員亦係依據現行『工廠設立
      登記規則』相關條文，做為其查核之依據。」有工廠設立登記規則第十三條第
      三項、經濟部工業局八十五年四月二十五日工（八五）七字第○一○七二三號
      函及臺灣省政府建設廳八十五年十一月二十一日八五建一字第四四六七○一號
      函可資參照。再依經濟部所頒「臺閩地區工廠校正暨營運調查調查作業須知」
      之工廠校正調查作業流程表可知．．．營運中之工廠始符合工廠登記證上蓋校
      正訖章之資格。另據新竹市政府以往函發尚未接受工廠校正調查廠商之例稿函
      稱：「．．．二、經濟部於本年四月十六日至五月二十五日辦理臺灣地區工廠
      校正暨營運調查，曾由本府派員前往貴廠實地校正，據報貴廠有下述情形之一
      ：（１）歇業；（２）廠址遷移不明；（３）停工（逾越停工期限視同歇業者
      ）；（４）其他原因，以致無法接受校正調查。三、凡未能接受校正係屬於前
      述一至三等情事者，依『工廠設立登記規則』之規定，原應註銷工廠登記．．
      ．」云云，足見「營運中工廠」及「仍在原址繼續經營」，為持有工廠登記證
      之必要條件，並非僅「工廠設施存在」即可。
（二）依前揭經濟部頒之「臺閩地區工廠校正暨營運調查調查作業須知」及相關函示
      意旨，工廠需在營運中始符合工廠校正之資格，縱工廠原有設施仍舊存在，工
      廠校正員仍應依工廠設立登記規則相關條文查核，不得通融准予校正，乃新竹
      市政府上開復函為迴護原處分機關，竟不顧工廠設立登記規則及最高工業主管
      機關經濟部頒之相關規定，反陳稱「有關工廠校正之處理方式．．．，工廠設
      施存在即可給予校正。」云云，殊有未合。
（三）系爭土地之工業主管機關新竹市政府曾於八十二年、八十三年數度至系爭土地
      實地勘查，均認原告仍在營運並未停工，詎其為迴護被告，仍推翻前依法所為
      之認定，卻不願擔負認定之責，而推稱：「該廠停工多年是否解釋為『無作工
      業使用』，請貴處逕依貴單位每年工業用地清查暨稅法有關規定辦理」云云，
      並未直接就被告函詢系爭土地七十八至八十一年間是否有按工業用地規劃適用
      加以答覆，且對於其前認定原告營運中之事實其起迄恝置不問，率於三、四年
      之後，始謂「該廠停工多年」，就其如何認定停工多年並未舉具體事證，亦未
      就其所稱為何與其過去數度勘查結果不符自相矛盾等情，加以說明，殊屬可議
      ，顯係事後為迴護被告所設之詞；又其稱：是否解釋為「無作工業使用」，請
      被告逕依每年工業用地清查暨稅法有關規定辦理等語，亦與其數工業主管機關
      係認定權責單位之主旨有所不符，並為鈞院判決認定：「該函對於系爭土地適
      用特別稅率做為改課一般稅率之依據，似有誤會。」（鈞院八十六年度判字第
      二○五三號判決）。益徵上開復函有所違誤，被告採為處分之依據，殊屬不合
      。
六、新竹市政府八十六年一月二十一日府建商字第○一八一三號函略以：「該公司廠
    地『若』未按工業使用，應主動向貴處申報，貴處應依據每年辦理之工業用地清
    查結果，並參照該公司營業稅資料及接水接電資料逕依稅法相關規定核定。」等
    語，惟查如前所述，適用工業用地特別稅率之原因事實有否消滅，應以工業主管
    機關之認定為準，且事實上原告系爭土地至八十三年止均按工業主管機關核定規
    劃使用營運之事實，亦經工業主管機關明確認定已如前述，亦為鈞院判決所肯認
    ，工業主管機關及被告即應受其拘束，不得於事後否認或違反行政機關權限不可
    變更之原則，推定非法定認定權責之被告認定，更非無認定權責之被告或其上級
    機關得違反行政機關權限不可變更之原則，任意擴張權限或越權，主張其有認定
    權責。被告主張其有認定權責，自行認定，按一般用地稅率課徵，顯屬違法。
七、末按「依第十七條及第十八條規定，得適用特別稅率之用地，土地所有權人應於
    每年（期）地價稅開徵四十日前提出申請，逾期申請者，自申請之次年起開始適
    用。『前已核定而用途未變更者，以後免再申請。』」為土地稅法第四十條第一
    項明文規定。原告於八十四年四月初，係依工廠設立登記規則向工業主管機關報
    請停工一年以下之備查案，工業用地並未變更用途，依上開規定，自無需於八十
    四年十月七日前再向被告提出申請。系爭土地雖於八十四年停工，縱於八十五年
    三月仍未報請復工備查，依土地稅法施行細則第十四條第二項第二款規定及財政
    部八十年五月二十五日函釋意旨，亦應自八十六年度起恢復按一般用地稅率課徵
    地價稅，方為適法，已如前述。被告謂：「系爭土地地價稅縱如再訴願人所稱符
    合優惠稅率（諒係特別稅率）之規定，再訴願人應於八十四年十月七日前向原處
    分機關提出工業用地之申請，惟再訴願人並未申請。」等語，顯有違誤。
八、綜上所陳，原處分及一再訴願決定均有違誤，請予撤銷等語。
貳、被告答辯意旨略以︰
一、按「供左列事業直接使用之土地，按千分之十計徵地價稅，但未按目的事業主管
    機關核定規劃使用，不適用之：一、工業用地．．．」「已核定按千分之十稅率
    課徵地價稅之土地，如逾目的事業主管機關核定之期限尚未按核准計劃完成使用
    或停工，停工使用滿一年以上者，應由土地所有權人申請按一般用地課稅。」「
    依土地稅法第十七條及第十八條規定得適用特別稅率之土地，土地所有權人應於
    每年（期）地價稅開徵四十日前提出申請。逾期申請者，自申請之次年期開始適
    用，前已核定而用途未變更者，以後免再申請。適用特別稅率之原因、事實消滅
    時，應即向主管稽徵機關辦理申報。」分別為平均地權條例第二十一條第一項（
    同土地稅法第十八條）、平均地權條例施行細則第三十三條第三項（同土地稅法
    施行細則第十四條第二項）、土地稅法第四十一條所明定。又「土地稅法第十八
    條規定之工業用地按千分之十計徵地價稅，但未按核定規劃使用者不適用之。至
    於是否已按核定規劃開始使用，應由工業興辦人或土地所有權人向工業主管機關
    取證，稽徵機關憑以按特別稅率課徵地價稅，工業用地之規劃使用，既係須經工
    業主管之核定，其是否已按規劃開始使用，自宜以工業主管機關之認定為準。」
    「依土地稅法第十七條及第十八條規定，得適用特別稅率之用地，於適用特別稅
    率之原因、事實消滅時，應自其原因、事實消滅之次期起恢復，按一般用地稅率
    課徵地價稅。」「是否符合核定規劃使用，依上揭規定，仍宜由土地所有權人向
    工業主管機關取證，稽徵機關開始得憑以按工業用地稅率課徵地價稅；倘當事人
    無法取得主管機關出具仍按核定規劃使用之證明文件，如經稽徵機關查明工廠確
    已停工，則依照本部八十年五月二十五日台財稅第八○一二四七三五○號函釋，
    應自其實際停工逾一年之次年期起，恢復按一般稅率課徵地價稅。」分別為財政
    部六十八年九月十四日台財稅第三六四七二號函、八十五年五月二十五日台財稅
    第八○一二四七三五○號函及八十六年九月四日台財稅第八六○五一五八三○號
    函釋有案。
二、被告於八十一年辦理地價稅減免稅地清查時，發現原告所有新竹廠停工多時，土
    地已未供作工業使用，主要生產設備窯爐及七十至八十公尺高之煙囪，因開闢道
    路，早於七十七年已拆除，殘存部分亦多年未予使用，土地荒蕪，雜草叢生，建
    物已破舊不堪，非空置即放置廢棄機具，依現場實況，該地無進行生產紅磚之實
    ，該廠並經臺灣省政府建設廳七十九年十一月六日七九建一字第三三五四七號公
    告註銷工廠登記證在案（查此部分經新竹市政府以八十二年一月九日府建商字第
    九七號函告知該廠停工數年未自行申請工廠註銷登記，而由本府報請臺灣省政府
    建設廳註銷該工廠登記證）。被告依其土地使用情形，即按一般用地稅率補徵七
    十八年至八十一年度地價稅。次查原告於七十九年十一月間由臺灣省政府建設廳
    公告註銷工廠登記證後至被告八十一年間進行清查前，原告被撤銷工廠登記證，
    從未向新竹市政府申請恢復工廠登記證，直至被告清查取消工業用地優惠稅率後
    ，又再申請恢復工廠登記證，重新按裝動力用電，惟被告八十一年至八十四年每
    年實地勘查，均未有生產事實，而系爭土地目前大部份已整地，並推出「綠色國
    度」預售屋廣告及接待所，有現場照片為證，並取得新竹市政府核發八二工建字
    第五七一號及八二工建字第六六○號之建築執照，又自承八十四年四月起暫停營
    業，故其訴稱系爭土地應自八十六年度起恢復按一般用地稅率課徵地價稅，於法
    無據。
三、被告曾於八十一年十二月十七日、八十二年七月十六日、八十三年四月十三日、
    八十三年十月二十八日、八十四年八月十五日，採不事先告知方式，前往原告之
    新竹廠實地勘查，發現該廠平時僱用二人看管，每次勘查均有拍攝照片存證，前
    後多次之勘查情況均顯示，原告之新竹廠並無從事製造紅磚生產之事實，而新竹
    市政府事先告知原告預定於八十三年九月九日會同相關單位至現場勘查情況，其
    勘查結果之真實性如何，不言可喻。又根據新竹市政府八十三年十二月十三日八
    三府建商字第五九二六六號函說明三述明，該府於八十三年十二月五日、六日、
    七日派員現場勘查，並訪談附近民眾，亦未有生產紅磚之事實，足證被告勘查並
    無錯誤。被告曾數次行文函請原告所有系爭土地工業主管機關–新竹市政府查原
    告系爭土地之使用情形，認定是否按工業用地核定規劃使用，即有無供工廠直接
    使用生產紅磚，經新竹市政府以八十五年六月二十七日八五府建商字第四三三○
    四號函復：「有關工廠校正之處理方式為維護興辦工業人權益，工廠設施存在即
    可予校正，至於該廠停工多年是否解釋為『無作工業使用』，請貴處逕依貴單位
    每年工業用地清查暨稅法有關規定辦理。」復於八十六年一月二十一日八六府建
    商字第○一八一三號函復略以：「至於該公司廠地是否持續作工業用，依據土地
    稅法施行細則第十五條規定『適用特別稅率之原因、事實消滅時，土地所有權人
    應於三十日內向主管稽徵機關申報，未於限期內申報者依本法第五十四條第一項
    第一款之規定辦理。』該公司廠地若未按工業使用應主動向貴處申報，貴處應依
    據每年辦理之工業用地清查結果，並參照該公司營業稅資料及接水接電資料逕依
    稅法相關規定核定。．．．」等語。依其文義，顯然原告之工廠校正工業主管機
    關新竹市政府認為僅有工廠設施存在即予校正，並非原告有生產營運事實，況原
    告所主張認定之工業主管機關–新竹市政府於函復中已明白明原告已停工多年
    ，並請被告機關依稅法有關規定辦理。又被告另就原告停工之事實未獲工業主管
    認定，可否由稽徵機關逕予認定，專案向有權釋示之主管機關（財政部）請示，
    經奉財政部八十六年十月二十二日台財稅第八六○六三七九七號函釋：「請依照
    本部八十六年九月四日台財稅第八六○五一五八三○號函辦理。」而該八六○五
    一五八三○號函釋則明白指出：「工廠用地，於停業期間仍設置原機器設備及存
    放原料，是否符合按核定規劃使用，依上揭規定，仍宜由土地所有權人向工業主
    管機關取證，稽徵機關始得憑以按工業用地稅率課徵地價稅；倘當事人無法取得
    工業主管機關出具仍按核定規劃使用之證明文件，如經稽徵機關查明工廠確已停
    工多年，則依照本部八十年五月二十五日台財稅第八○一二四七三五○號函釋，
    應自其實際停工逾一年之次年期起，恢復按一般稅率課徵地價稅」。被告自八十
    一年至八十四年每年辦理工業用地減免稅地清查時，發現系爭土地均未有生產之
    事實，換言之，原告適用特別稅率之磚廠既停工多年，卻未依平均地權條例施行
    細則第三十三條第三項（土地稅法施行細則第十四條第二項）規定，向被告申請
    改按一般用地稅率計課地價稅，已違反其應行作為之義務，被告於清查時發現系
    爭土地未作工業用，依據上揭財政部函釋規定，本於職權依據事實改按一般用地
    稅率計課並無不當。又「按行政法院所為撤銷原決定及原處分之判決，如係指摘
    事件尚欠明瞭，應由被告調查事證另為處分時，該機關即應依判決意旨或本於職
    權調查事證。倘依重為調查結果認定之事實，認前處分適用法規並無錯誤，得維
    持已撤銷之前處分見解」為司法院釋字第三六八號解釋明訂。本案被告已遵照鈞
    院八十五年度判字第七七三號及八十六年度判字第一七二四號、第二○五三號判
    決意旨，本於職權詳實調查，重為復查結果，仍維持相同之處分，亦即原告所有
    系爭土地應按一般用地稅率計課地價稅，認事用法尚無違誤。
四、系爭土地多年來未作工業使用，被告自八十一年起每年均派員實地勘查，又被告
    於八十四年八月十五日派員前往現場實地清查時，發現系爭土地大部分已整地，
    並推出「綠色國度」預售屋廣告及接待所，且其中七筆土地已取得新竹市政府核
    發之建築執照，其餘土地則荒蕪雜草叢生，足證系爭土地並無生產紅磚之事實，
    再者原告之工業主管機關–新竹市政府函復中已說明原告已停工多年，且被告已
    確實掌握原告多年未從事生產之事實，系爭土地八十四年度顯然未按目的事業主
    管機關核定規劃使用，原處分按一般用地稅率核課，所憑藉尚非僅八十四年八月
    十五日一次之勘查而已。
五、新竹市政府八十三年十二月十三日八三府建商字第五九二六六號函說明三已述明
    於八十三年十二月五、六、七日派員現場勘查，並訪談附近居民，亦未發現有生
    產紅磚之事實，尚非如原告所稱新竹市政府數度至現場勘查，均認原告仍在營運
    並未停工。次查原告不服被告按一般用地稅率補徵七十八至八十一年度地價稅，
    及核定八十二、八十三年度地價按一般稅率計課，歷經復查、訴願、再訴願、行
    政訴訟階段，皆極力主張系爭土地是否按工業用地規劃使用，應以工業主管機關
    之認定為準，如今其所主張認定之工業主管機關–新竹市政府函復，證實工廠設
    施存在即可給與校正及其已停工數年，原告反訴稱新竹市政府係刻意維護被告，
    其主張反覆不一，且與事實未合。再者，原告於八十六年十月八日向新竹市政府
    申請民國八十至八十三年間有無未按工業主管機關核定規劃使用之事證及紀錄，
    該府亦明白答覆：「一、復貴公司八十六年十月八日陳情書。二、依貴公司所檢
    附之八十六年八月三十日八六府訴三字第一六二六四九號臺灣省政府訴願決定書
    所載『本案之爭點在於工廠依核定規劃開始使用之後，於營運一段時間後，有無
    停工而未做工業使用，其事實應由何機關認定，若應由工業主管機關認定，而於
    工業主管機關不予認定時，是否由稅捐稽徵機關逕行認定，上述系爭疑義，應由
    原處分機關請求有權解釋之主管機關（即財政部）予以解釋後，再另為處分。是
    以原處分應予撤銷，由原處分機關循行政體系層報財政部核釋後另為適法之處分
    。』故本案應由原處分機關（新竹市稅捐稽徵處）向有權解釋之機關（財政部）
    請求釋示後再辦理。」而本案經獲財政部八十六年十月二十二日台財稅第八六○
    六三七九七號函釋：「請依照本部八十六年九月四日台財稅第八六○五一五八三
    ○號函辦理。」而該八六○五一五八三○號函釋則明白指示：土地是否符合核定
    規劃使用，土地所有權人應向工業主管機關取證，稽徵機關始得憑以按工業用地
    稅率課徵地價稅；倘當事人無法取得工業主管機關出具仍按核定規劃使用之證明
    文件，如經稽徵機關查明工廠確已停工，應自其實際停工逾一年之次年期起，恢
    復按一般稅率課徵地價稅，是系爭土地被告依查得事實–原告早於民國七十餘年
    間停工，並經主管機關新竹市政府來函證明在案，按上開財政部函釋依一般稅率
    課徵地價稅應無違誤，並非任意擴張權限或越權。
六、原告多年來未就系爭土地作工業生產使用，經被告按一般用地稅率課徵地價稅，
    其雖訴稱於八十四年四月聲請停工一年，惟原告系爭土地之工業主管機關–新竹
    市政府八十四年四月十三日府建商字第二○九四四號函復，尚無核准備查，足證
    該廠地並無生產紅磚之事實，顯然未按目的事業主管機關核定規劃使用，自無土
    地稅法第十八條第一項規定之適用。另系爭土地八十四年度之地價稅，縱如原告
    所稱符合優惠稅率之規定，原告應依財政部八十一年三月二十日台財稅第000
    000000號：「土地是否符合優惠及減免要件，以十月七日為審核基準日」
    之函釋意旨，於八十四年十月七日前向被告提出工業用地稅率之聲請，惟原告並
    未申請，準此被告按一般用地稅率課徵系爭土地之地價稅，依法尚無不合。
七、綜上所述，本件原告之訴，並無理由，請求予以判決駁回等語。
    理  由
一、按「行政救濟之法理，除原處分適用法律錯誤外，申請復查之結果，不得為更不
    利於行政救濟人之決定。」此有本院六十二年判字第二九八號判例可參。基於同
    一法理，對維持核課稅捐之復查決定不服提起訴願，訴願決定撤銷原復查決定，
    原復查機關另為決定時，除原復查決定適用法律錯誤外，應不得更為不利於復查
    申請人之決定。
二、經查：本件原告所有系爭坐落新竹市○○段○○段四一二地號等十五筆土地，原
    按工業用地優惠稅率核課地價稅，嗣因原告未按工業同地規劃使用生產紅磚，且
    未依規定於民國八十四年十月七日前向被告提出工業用地申請，被告乃按一般用
    地稅率課徵八十四年度地價稅八、三七六、二七七元。原告不服，申請復查，被
    告以八十五年四月二十九日八五新市稅法字第一一九四八號復查決定書，決定「
    八十四年地價稅維持原核定八、二一一、五七四元。」，原告不服，提起訴願，
    臺灣省政府認：工業用地適用特別稅率之原因事實有否消滅，應以工業主管機關
    之認定資料為準，被告就系爭土地尚未取得工業主管機關之認定資料；又新竹市
    政府核發八二工建字第五七一、六六○號建築執照之建築基地，是否包括系爭十
    五筆土地尚未查明，前開復查決定自嫌率斷等由，爰以八十五年十月九日八五府
    訴二字第一六七五五三號訴願決定將該復查決定予以撤銷，著由被告另為處分。
    被告乃另於八十六年元月六日以八五新市法字第八五○四九一○號復查決定書，
    決定：「八十四年地價稅維持原核定八、三七六、二七七元。」此有各該復查決
    定書、訴願決定書附於原處分卷可稽。本件被告提起行政救濟後，被告所為之原
    處分（即八十六年元月六日以八五新市法字第八五○四九一○號復查決定），已
    較提起行政救濟前之復查決定（八十五年四月二十九日八五新市稅法字第一一九
    四八號）更不利於原告。揆諸前開說明，被告所為原處分經核即有違誤，一再訴
    願決定未予糾正，亦有未合，原告起訴意旨，求予撤銷，雖非以此為由，惟原處
    分及一再訴願決定既有未合，仍應認原告之訴為有理由，應由本院將原處分（即
    復查決定）及一再訴願決定併予撤銷，由被告另為適法之處分。
據上論結，本件原告之訴為有理由，爰依行政訴訟法第二十六條前段，判決如主文。
中    華    民    國     八十九      年      三      月       十        日
                    行 政 法 院 第 四 庭
                                審 判 長 評  事      葉  振  權
                                         評  事      吳  錦  龍
                                         評  事      吳  明  鴻
                                         評  事      尤  三  謀
                                         評  事      陳  光  秀
右  正  本  證  明  與  原  本  無  異
                                         法院書記官  阮  桂  芬
中    華    民    國     八十九      年      三      月       十        日


司法院資訊處製作；財團法人民間司法改革基金會備份。
